【裁判字號】    98,訴,2027
【裁判日期】    980915
【裁判案由】    毒品危害防制條例
【裁判全文】
臺灣臺中地方法院刑事判決              98年度訴字第2027號
公  訴  人  臺灣臺中地方法院檢察署檢察官
被      告  甲○○
指定辯護人  本院公設辯護人乙○○
上列被告因毒品危害防制條例案件，經檢察官提起公訴（98年度
偵字第6530、6861號），本院判決如下：
    主    文
甲○○犯如附表所示之罪，各處如附表主文所示之刑（含主刑、
從刑）。應執行有期徒刑拾伍年捌月。扣案之海洛因壹包（即起
訴書記載毛重零點貳捌公克者）沒收銷燬之；扣案之NOKIA 廠牌
行動電話壹支（含0000000000門號卡）、葡萄糖壹盒、電子磅秤
壹台、夾鏈袋壹大包、吸管壹支及販賣毒品所得新臺幣貳仟陸佰
元均沒收；未扣案之販賣毒品所得新臺幣肆佰元沒收，如全部或
一部不能沒收時，以其財產抵償之。
    犯罪事實
一、甲○○（綽號阿弟仔）明知海洛因屬毒品危害防制條例第2
    條第2 項第1 款規定之第一級毒品，不得無故持有、販賣，
    竟意圖營利，基於販賣海洛因之犯意，先向上手綽號「馬嗨
    」之丙○○以每0.9 公克新台幣（下同）6,000 元之價格購
    入海洛因，以1：1之比例加入葡萄糖稀釋後，再分別於：
  (一)民國98年3 月4 日晚間6 時許，由盧聰郎以公共電話，與甲
    ○○所有之0000000000號行動電話聯絡，約定購買1,000 元
    之海洛因，雙方相約在臺中市○區○村路○ 段564 巷口交付
    ，隨即於同日晚間6 時30分許，在上址一手交錢，一手交貨
    ，完成交易。
  (二)98年3 月4 日晚間6 時2 分許，由黃昆偉以其持用之000000
    0000號行動電話，與甲○○所有之0000000000號行動電話聯
    絡，約定購買2,000 元之海洛因，雙方相約在臺中市○區○
    ○○街143 號前交付，隨即於同日晚間6 時44分許，在上址
    一手交錢，一手交貨，完成交易，
  (三)盧聰郎向甲○○購得上開海洛因後，與其妻林素珍正欲施打
    之際，即於98年（起訴書誤載為97年）3 月4 日晚間6 時35
    分許，在臺中市○區○村路○ 段564 巷對面公園為警查獲。
    嗣於98年3 月5 日檢察官偵訊時，盧聰郎供出海洛因係向甲
    ○○購買，並表示願意配合警方誘捕甲○○，遂於98年3 月
    5 日下午2 時至3 時許，撥打甲○○所有之0000000000號行
    動電話，佯稱要購買1,000 元之海洛因，並約定在臺中市○
    區○村路○ 段564 巷口交付。嗣於98年3 月5 日下午3 時30
    分許，甲○○搭乘不知情之陳嘉雄（另經檢察官為不起訴處
    分）所騎乘之機車抵達上址，欲將海洛因1 小包（以夾鏈袋
    包裝後塞入吸管內）交予盧聰郎時為警查獲，並當場扣得該
    包海洛因（即起訴書記載毛重0.28公克者）、甲○○所有供
    本案販毒使用之NOKIA 廠牌行動電話1 支（含0000000000門
    號卡）、吸管1 支，及其因前述編號(一)販毒所得1,000 元、
    編號(二)販毒所得1,600 元（其餘400 元已花用完畢）合計
    2,600 元【另扣得均與本案無涉之甲○○所有之SONY ERICS
    SON 廠牌行動電話1 支（含0000000000門號卡）、SASUNG廠
    牌行動電話1 支（含0000000000門號卡）、MEGA PIXEL廠牌
    行動電話1 支（含0000000000門號卡），與陳嘉雄所有之
    NOKIA 廠牌行動電話1 支（含0000000000門號卡）】，進而
    在甲○○位在臺中市○區○○○街143 號8 樓之7 住處扣得
    其所有供本案販毒使用之葡萄糖1 盒、電子磅秤1 台、夾鏈
    袋1 大包【另扣得與本案犯罪無關供其施用之海洛因1 包（
    即起訴書記載毛重1.44公克者）、毒品殘渣袋4 個、杓子1
    支、藥鏟1 支、吸管6 支】。
二、案經臺中縣警察局霧峰分局、行政院海岸巡防署中部地區巡
    防局報告臺灣臺中地方法院檢察署檢察官偵查起訴。
    理    由
一、證據能力之說明
    按被告以外之人於審判外之言詞或書面陳述，除法律有規定
    者外，不得作為證據，刑事訴訟法第159 條固定有明文，惟
    被告以外之人於審判外之陳述，雖不符同法第159 條之1 至
    之4 規定，而經當事人於審判程序同意作為證據，法院審酌
    該言詞陳述或書面陳述作成時之情況，認為適當者，亦得為
    證據；又當事人、代理人或辯護人於法院調查證據時，知有
    第159 條第1 項不得為證據之情形，而未於言詞辯論終結前
    聲明異議者，視為有前項之同意，同法第159 條之5 亦定有
    明文。查本判決所引用下列各項證據方法之證據能力，被告
    甲○○、指定辯護人、檢察官於本院審理時均表示無意見，
    且於本院審理中調查證據時，知有刑事訴訟法第15 9條第1
    項不得為證據之情形，亦未於言詞辯論終結前聲明異議，且
    本院審酌該等證據作成之客觀情況均無不當，並無不宜作為
    證據之情事，依刑事訴訟法第15 9條之5 之規定，認均具有
    證據能力，合先敘明。
二、認定被告犯罪事實之證據
    上開犯罪事實，業據被告於本院審理時坦承不諱，核與證人
    盧聰郎、林素珍於警詢（見霧峰分局警卷第41、45、49頁）
    及證人黃昆偉於偵查中（見6861號偵卷第34頁）證述之情節
    均相符合。而被告為警查獲後，當場所扣得其欲販賣予盧聰
    郎之白色粉末1 包（即起訴書記載毛重0.28公克者），經送
    鑑定結果，確含有第一級毒品海洛因成分，有法務部調查局
    濫用藥物實驗室98年4 月6 日調科壹字第09823010750 號鑑
    定書在卷可參【見6861號偵卷第17頁，該包海洛因與在被告
    住處所扣得之另1 包海洛因（即起訴書記載毛重1.44公克者
    ）送鑑定時，係分開鑑定，重量一起計算，鑑定結果該2 包
    海洛因合計淨重1.31公克，空包裝總重0.72公克，鑑定書並
    載明：「本案獲案毒品表登載毛重1.72公克，拆封實際秤得
    毛重2.03公克」，為區別該2 包海洛因，本判決均於其後加
    註起訴書所記載之毛重以資分辨】，並有指認犯罪嫌疑人紀
    錄表（見霧峰分局警卷第47頁、6861號偵卷第28頁反面）、
    被告與黃昆偉聯絡毒品交易時經警方實施通訊監察之譯文（
    見霧峰分局警卷第23頁）、交易時遭警方拍下之蒐證照片4
    張（見霧峰分局警卷第21、22頁）附卷可稽，復有被告本案
    販毒所使用之NOKIA 廠牌行動電話1 支（含0000000000門號
    卡）、吸管1 支、葡萄糖1 盒、電子磅秤1 台、夾鏈袋1 大
    包及販毒所得之現金2,600 元扣案可資佐證，足認被告之自
    白與事實相符，堪以採信。參以近年來毒品之濫用，危害國
    民健康與社會安定日益嚴重，治安機關對於販賣毒品之犯罪
    行為，無不嚴加查緝，各傳播媒體對於政府大力掃毒之決心
    亦再三報導，已使毒品不易取得且物稀價昂，苟被告於買賣
    之過程中無利可圖，縱屬至愚，亦無甘冒被取締移送法辦判
    處重刑之危險而平白從事海洛因買賣之理，是其販入之價格
    必較其出售之價格為低，而有從中賺取買賣價差牟利之意圖
    ，應屬合理認定，且被告亦自承購入海洛因後會用1 ：1 比
    例加入葡萄糖稀釋再出售，賣1,000 元獲利500 元等語（見
    本院卷第39、41頁），足認其確有營利之意圖無疑。綜上所
    述，本件事證明確，被告上開販賣第一級毒品之犯行均堪以
    認定，應予依法論科。
三、論罪科刑
  (一)按司法警察（官）對於自始即有犯罪故意之行為人，因達成
    犯罪調查目的之必要，佈設機會，與之對合，藉以蒐集證據
    ，且不違背法定程序者，自為法之所許。此與對於原無犯罪
    故意之人，而以引誘、教唆等違法手段，設局誘陷，引發其
    犯意，致蹈陷犯罪者，因有害於公平正義，亦顯然違反人權
    之保障，其因此所取得之證據並無容許性之情形不同；行為
    人如原即具有販毒營利之決意，雖遭警設計誘捕致實際上不
    能完成毒品交易時，因行為人原即具有販賣毒品之意思，客
    觀上又已著手於販賣之行為，自應成立販賣毒品未遂罪（最
    高法院93年度台上字第1704號、92年度台上字第4527號判決
    意指參照）。故核被告前開犯罪事實欄編號一之(一)、(二)犯行
    所為，均係犯毒品危害防制條例第4 條第1 項之販賣第一級
    毒品罪、編號一之(三)犯行所為，則係犯同條例第4 條第6 項
    、第1 項之販賣第一級毒品未遂罪（被告行為後，毒品危害
    防制條例第4 條第1 項「製造、運輸、販賣第一級毒品者，
    處死刑或無期徒刑；處無期徒刑者，得併科新臺幣1000萬元
    以下罰金」，雖已於98年5 月20日公布修正為「製造、運輸
    、販賣第一級毒品者，處死刑或無期徒刑；處無期徒刑者，
    得併科新臺幣2000萬元以下罰金」，及第17條第2 項增定「
    犯第4 條至第8 條之罪於偵查及審判中均自白者，減輕其刑
    」之規定。惟依該條例第36條規定自公布後6 個月施行，尚
    不生比較適用之問題）。被告因販賣而持有海洛因，其持有
    之低度行為應為販賣之高度行為所吸收，不另論罪。
  (二)被告所犯上開2 次販賣第一級毒品既遂與1 次販賣第一級毒
    品未遂之行為，犯意各別，行為互殊，應予分論併罰。
  (三)被告前揭犯罪事實欄編號一之(三)犯行，已著手於犯罪行為之
    實行而不遂，為未遂犯，爰依刑法第25條第2 項規定，按既
    遂犯之刑減輕其刑。
  (四)毒品危害防制條例第4 條第1 項之罪，其法定刑為「死刑、
    無期徒刑」，刑度甚重。然同為販賣第一級毒品之人，其原
    因動機不一，犯罪情節未必盡同，或有大盤毒梟者，亦有中
    、小盤之分，甚或僅止於吸毒者友儕間為求互通有無之情形
    亦所在多有，其販賣行為所造成危害社會之程度自屬有異，
    法律科處此類犯罪，所設之法定最低本刑卻不可謂不重。為
    達懲儆被告，並可達防衛社會之目的者，自非不可依客觀之
    犯行與主觀之惡性二者加以考量其情狀，是否有可憫恕之處
    ，適用刑法第59條之規定酌量減輕其刑，期使個案裁判之量
    刑，能斟酌至當，符合比例原則。考量被告販賣第一級毒品
    ，對象僅2 人，數量及所得非多，足見其非販賣毒品之大、
    中盤商，就全部犯罪情節觀之，尚非重大惡極，相較於長期
    、大量販賣毒品之真正毒梟而言，其對社會秩序與國民健康
    之危害，顯然較不成比例，且被告犯後均已坦承犯行，甚有
    悔意，倘就其販賣第一級毒品既遂部分，科以最輕之法定本
    刑無期徒刑，就其販賣第一級毒品未遂部分，科以依未遂犯
    規定減輕其刑後之最輕刑度有期徒刑15年，均未免過苛，且
    無從與真正長期、大量販毒之惡行區別，是本院衡其犯罪情
    狀，認被告若科以最輕刑度，仍屬過重，在客觀上應足以引
    起一般人之同情，確有法重情輕之失衡情狀，爰均依刑法第
    59 條 之規定，就其前開3 次犯行，各予以酌量減輕其刑，
    並就其販賣第一級毒品未遂犯行部分，遞減輕其刑。
  (五)毒品危害防制條例第17條規定，犯同條例第4 條第1 項之罪
    ，供出毒品來源，「因而破獲」者，得減輕其刑。本件被告
    雖於查獲後，供述其毒品來源為綽號「馬嗨」之人，並提供
    「馬嗨」之聯絡電話，惟經本院向臺中縣警察局霧峰分局查
    詢本案毒品上手偵辦結果，是否因被告供述而破獲來源，經
    該局回覆略以：「『馬嗨』之正確年籍為丙○○…經本專案
    小組實施通訊監察搜集丙○○之相關犯罪事證時，丙○○因
    毒品案遭臺中地檢發佈通緝，復於98年5 月15日遭本分局派
    出所查獲，現於臺中監獄服刑中，遂未查獲丙○○之犯行」
    ，有該局98年7 月29日中縣霧警偵字第0980014965號函在卷
    可參（見本院卷第28頁）。本件既未破獲「馬嗨」之販毒事
    證，被告即無從依毒品危害防制條例第17條規定減輕其刑。
  (六)爰審酌被告為圖私利販賣毒品，戕害他人健康，違反國家禁
    令，助長社會上施用毒品之不良風氣，對社會治安所生之危
    害非輕，惟念其除施用毒品觀察、勒戒外，別無其他犯罪紀
    錄，有卷附臺灣高等法院被告前案紀錄表可佐，本案販賣之
    對象僅2 人，數量、所得非多，且犯罪後已坦承犯行，足認
    有悔意，態度尚稱良好等一切情狀，分別量處如主文所示之
    刑，並定其應執行刑。公訴人具體求處有期徒刑17年，稍有
    過重，併予敘明。
  (七)查獲被告時當場所扣得之海洛因1 包（即起訴書記載毛重
    0.28公克者），係被告欲販賣予盧聰郎之毒品，屬本案查獲
    之第一級毒品，應依毒品危害防制條例第18條第1 項前段規
    定，在被告上述犯罪事實欄編號一之(三)之犯行論罪科刑主文
    項下，諭知沒收銷燬；同時所扣得之吸管1 支，係被告所有
    用來裝欲販賣予盧聰郎之海洛因之物，業據其供明在卷（見
    本院卷第38頁反面），應依同條例第19條第1 項規定，亦在
    被告編號一之(三)之犯行論罪科刑主文項下宣告沒收。又扣案
    之NOKIA 廠牌行動電話1 支（含0000000000門號卡，3 次販
    毒行為均有使用之聯絡工具）、葡萄糖1 盒（3 次販毒行為
    均有將葡萄糖加入海洛因稀釋）、電子磅秤1 台（3 次販毒
    行為均有使用之秤重工具）、夾鏈袋1 大包（3 次販毒行為
    均有使用之分裝工具），為被告所有供本案3 次販毒使用之
    工具，業據其供承在卷（見本院卷第38頁反面、第39頁），
    均應依毒品危害防制條例第19條第1 項規定，在各次犯行之
    論罪科刑主文項下分別予以諭知沒收。扣案現金2,600 元，
    其中1,000 元乃被告上開犯罪事實欄編號一之(一)販毒所得，
    另1,600 元係編號一之(二)部分販毒所得（其餘400 元已花用
    完畢），應依同條例第19條第1 項規定宣告沒收之；另編號
    一之(二)未扣案之販毒所得400 元，仍應依同條例第19條第1
    項之規定，宣告沒收之，並諭知如全部或一部不能沒收時，
    以其財產抵償之。
  (八)至另扣案之海洛因1 包（即起訴書記載毛重1.44公克者）、
    毒品殘渣袋4 個、杓子1 支、藥鏟1 支、吸管6 支，及被告
    所有之SONY ERICSSON 廠牌行動電話1 支（含0000000000門
    號卡）、SASUNG廠牌行動電話1 支（含0000000000門號卡）
    、MEGA PIXEL廠牌行動電話1 支（含0000000000門號卡）、
    陳嘉雄所有之NOKIA 廠牌行動電話1 支（含0000000000門號
    卡），被告供稱與其本案犯罪無涉，卷內亦無證據證明該等
    物品與被告本案犯罪事實有關，爰不併予宣告沒收或併銷燬
    之。起訴書誤繕上開物品應予沒收或併銷燬之，尚有未洽，
    於此敘明。
據上論斷，應依刑事訴訟法第299 條第1 項前段，毒品危害防制
條例第4 條第1 項、第6 項、第18條第1 項前段、第19條第1項
，刑法第11條、第25條、第59條、第51條第5 款，判決如主文。
本案經檢察官吳昆墇到庭執行職務。
附表
1.犯罪事實：如犯罪事實欄一之(一)所示部分。
  主文：甲○○販賣第一級毒品，處有期徒刑拾伍年貳月。
        扣案之NOKIA 廠牌行動電話壹支（含0000000000門號卡
        ）、葡萄糖壹盒、電子磅秤壹台、夾鏈袋壹大包及販賣
        毒品所得新臺幣壹仟元均沒收。
2.犯罪事實：如犯罪事實欄一之(二)所示部分。
  主文：甲○○販賣第一級毒品，處有期徒刑拾伍年貳月。
        扣案之NOKIA 廠牌行動電話壹支（含0000000000門號卡
        ）、葡萄糖壹盒、電子磅秤壹台、夾鏈袋壹大包及販賣
        毒品所得新臺幣壹仟陸佰元均沒收；未扣案之販賣毒品
        所得新臺幣肆佰元沒收，如全部或一部不能沒收時，以
        其財產抵償之。
3.犯罪事實：如犯罪事實欄一之(三)所示部分。
  主文：甲○○販賣第一級毒品，未遂，處有期徒刑玖年。
        扣案之海洛因壹包（即起訴書記載毛重零點貳捌公克者
        ）沒收銷燬之；扣案之NOKIA 廠牌行動電話壹支（含
        0000000000門號卡）、葡萄糖壹盒、電子磅秤壹台、夾
        鏈袋壹大包、吸管壹支均沒收。
中    華    民    國    98    年    9     月    15    日
                  刑事第十一庭  審判長法  官  李雅俐
                                      法  官  蔡美華
                                      法  官  羅智文
上正本證明與原本無異。
如不服本判決，應於送達後十日內向本院提出上訴狀（須附繕
本），上訴於臺灣高等法院臺中分院。
                                      書記官  鄭淑英
中    華    民    國    98    年    9     月    15    日
附錄論罪科刑法條
毒品危害防制條例第4條第1項、第6項
製造、運輸、販賣第一級毒品者，處死刑或無期徒刑；處無期徒
刑者，得併科新臺幣 1 千萬元以下罰金。
前五項之未遂犯罰之。


司法院資訊處製作；財團法人民間司法改革基金會備份。
